【裁判字號】    97,交聲,194
【裁判日期】    970627
【裁判案由】    違反道路交通管理處罰條例聲明異議
【裁判全文】
臺灣基隆地方法院交通事件裁定         97年度交聲字第194號
移送機關即
原處分機關  交通部公路總局臺北區監理所基隆監理站
異  議  人
即受處分人  甲○○
                    國民
上列受處分人因違反道路交通管理處罰條例案件，對於交通部公
路總局臺北區監理所基隆監理站中華民國97年6月3日所為之處分
（原處分案號：基監字第裁42-RB0000000號），聲明異議，本院
裁定如下：
    主  文
異議駁回。
    理  由
一、原處分意旨略以：異議人即受處分人（下稱異議人）甲○○
    於民國97年4月16日16時10分許，將其所騎乘之車牌號碼AE9
    ─113 號重型機車，併排停放於基隆市○○路（舉發通知單
    及原處分書誤植為仁三路，嗣經基隆市警察局以97年5 月29
    日基警交字第0970014905號函及原處分機關於移送書中更正
    為仁四路），經基隆市警察局交通警察隊拍照採證後逕行掣
    單舉發，因而依道路交通管理處罰條例第56條第1項第6款之
    規定，裁處異議人罰鍰新臺幣（下同）900元。
二、異議意旨略以：異議人於97年4 月16日上午時回家，將機車
    停放在自家樓下之停車格內，晚間時才發現機車被人移出停
    車格外，該路係屬單行道，異議人之機車卻直直停放於馬路
    上，並不像併排停車時所會停放之方式，應係該處攤販將其
    機車移出或他人移動自己車輛時將其機車移出，因而遭員警
    拍照舉發，且照片所示被移出之位置係於愛四路，而非仁四
    路，員警並未確實的確認違規真相，為此提起異議云云。
三、按汽車駕駛人停車時，不依順行方向，或不緊靠道路右側，
    或併排停車，或單行道不緊靠路邊停車者，處新臺幣600 元
    以上1,200元以下罰鍰，道路交通管理處罰條例第56條第1項
    第6款定有明文。
四、經查：
(一)、異議人所有之車牌號碼AE9─113號重型機車，於民國97年4
    月16日16時10分許於基隆市○○路併排停車之違規事實，有
    基隆市警察局舉發違反道路交通管理事件通知單1紙暨採證
    照片1幀在卷可稽，而異議人亦陳稱，該車牌號碼AE9─113
    號重型機車，確實是伊所有，是異議人確有於上開時地併排
    停車之違規行為洵堪認定。
(二)、異議人雖辯稱其將機車停放於停車格內，而遭他人移出停放
    於停車格外云云，惟觀之卷附採證照片，異議人之機車車身
    已完全離開停車格，而斜停於車道上，衡諸一般人於尋覓車
    位停車之際，果有挪移他人車輛以便自己停車時，僅需稍微
    移動空出位置以便利自己之車輛停入即可，而無需故意費力
    將他人之車輛完全搬移至停車格外；且若誠如異議人所言該
    處有攤販設攤營業，則攤販為求盡速設攤營業，自會尋覓較
    為空曠之處，以利擺攤或運送物品，而無先花費時間精力一
    一搬動停放路邊車輛後再行擺設攤位之可能，又依採證照片
    所示，現場機車停放相當擁擠，除異議人之機車停放於白實
    線外，並無其他機車停放於白實線外側，縱該處攤販確有需
    用空間，並願花費大量時間精力搬動停放路邊之車輛，以一
    機車車身寬度甚為窄小之狀況下，理應搬動多數之車輛，以
    求取較大之空間，而非僅只搬動異議人之車輛。再者，異議
    人又無法提出將其機車移出停車格的人以供調查，僅空言泛
    指他人所為，顯無所據，從而，異議人所為之辯解，核無足
    採。
(三)、異議人雖又辯稱該處係屬愛四路，而非仁四路等語，然該案
    之違規地點業據舉發員警確認為仁四路，此有基隆市警察局
    97年5月29日基警交字第0970014905號函1紙附卷可稽，堪認
    本件之違規地點確為「基隆市○○路」，雖原舉發機關及原
    處分機關，於舉發通知單及原裁決書中將違規地點誤載為「
    仁三路」，固有未洽，惟其顯係誤寫、誤繕，此為事後可得
    更正事項，且其嗣後均已為更正，縱異議人於本院調查時，
    爭執照片上所示被移出的位置，是在愛四路，不是在仁四路
    ，然均不影響本件異議人受處分事實之特定性，此並非重大
    瑕疵，自就舉發單、裁決書行政處分具正確性，不影響裁決
    之效力，亦無礙異議人違規行為之成立。
(四)、按「人民因違反法律上義務而應受之行政罰，係屬對人民之
    制裁，原則上行為人應有可歸責之原因，故於法律無特別規
    定時，雖不以出於故意為必要，仍須以過失為其責任條件。
    但為維護行政目的之實現，兼顧人民權利之保障，應受行政
    罰之行為，僅須違反禁止規定或作為義務，而不以發生損害
    或危險為其要件者，推定為有過失，於行為人不能舉證證明
    自己無過失時，即應受處罰」，此觀諸司法院大法官會議釋
    字第275號解釋文自明，異議人以上揭情節置辯，自應由異
    議人舉證證明之，然異議人並未提出任何可供本院調查之證
    據以證明該事實，揆諸上開解釋意旨，異議人不能舉證證明
    自己無過失時，自難解免其未按規定停車之行政秩序罰責。
(五)、綜上所述，異議人於上揭時間在上開路段併排停車之違規行
    為已堪認定，是原處分機關依前述道路交通管理處罰條例、
    違反道路交通管理事件統一裁罰基準表規定，裁處異議人罰
    鍰900 元，核無違誤。本件異議人之異議為無理由，應予駁
    回。
五、據上論斷，應依道路交通案件處理辦法第19條，裁定如主文
    。
中    華    民    國    97    年    6    月    27    日
                  交通法庭法  官  陳伯厚
以上正本證明與原本無異。
對於本件裁定如有不服，應於收受送達後5日內，向本院提出抗
告書狀，敘述抗告之理由，抗告於臺灣高等法院。
中    華    民    國    97    年    6     月    27    日
                          書記官  黃士元


司法院資訊處製作；財團法人民間司法改革基金會備份。
